【裁判字號】    98,訴,264
【裁判日期】    980309
【裁判案由】    毒品危害防制條例
【裁判全文】
臺灣臺北地方法院刑事判決               98年度訴字第264號
公  訴  人  臺灣臺北地方法院檢察署檢察官
被      告  甲○○
                    （另案在臺灣臺北監獄執行中）
上列被告因違反毒品危害防制條例案件，經檢察官提起公訴（97
年度毒偵字第3736號），被告於準備程序中就被訴事實為有罪之
陳述，經本院合議庭裁定改用簡式審判程序，本院判決如下：
    主  文
甲○○施用第一級毒品，累犯，處有期徒刑拾月。
    事  實
一、甲○○曾因施用第1 級毒品案件，經本院以89年度毒聲字第
    2195號裁定令入勒戒處所觀察、勒戒後，認有繼續施用毒品
    之傾向，再經本院以89年度毒聲字第2506號裁定令入戒治處
    所施以強制戒治，於強制戒治期間，其成效經評定為合格，
    遂經本院於民國90年3 月13日以90年度毒聲字第608 號裁定
    停止戒治，所餘戒治期間付保護管束，於90年3 月30日出所
    ，嗣於90年10月3 日保護管束期滿，再經臺灣臺北地方法院
    檢察署檢察官以90年度戒毒偵字第244 號不起訴處分在案。
    又因施用第1 級毒品案件，經本院以94年度訴字第1825號判
    決有期徒刑10月確定，甫於96年4 月14日縮刑期滿執行完畢
    。詎仍不知悔改，復於97年9 月25日上午10時許，在位於臺
    北市○○區○○街50號5 樓之23住處內，施用第1 級毒品海
    洛因1 次，嗣因另案遭臺灣士林地方法院通緝，而於97年9
    月26日上午7 時10分許，在臺北市○○區○○街53巷口內為
    警查獲，並經其同意，採取其尿液送鑑驗後，結果呈鴉片類
    陽性反應，始查知上情。
二、案經臺北市政府警察局大同分局報請臺灣士林地方法院檢察
    署檢察官呈請臺灣高等法院檢察署檢察長令轉臺灣臺北地方
    法院檢察署偵查起訴，因甲○○於準備程序中就犯罪事實為
    有罪陳述，經合議庭裁定依簡式審判程序審理。
    理  由
一、上開犯罪事實，業據被告甲○○坦承不諱，且經將其於上開
    時、地為警查獲後，經警對其所採得之尿液送交鑑驗結果，
    確呈鴉片類陽性反應，此有臺灣尖端先進生技醫藥科技股份
    有限公司97年10月13日濫用藥物尿液檢驗報告（見臺灣士林
    地方法院檢察署97年度毒偵字第2227號偵查卷，下稱士偵卷
    第17頁）及臺北市政府警察局偵辦毒品案件尿液檢體委驗單
    各1 紙在卷可稽（見士偵卷第19頁），足證被告任意性自白
    與事實相符，事證明確，本件犯行堪以認定，應予依法論科
    。
二、按92年7 月9 日新修正之毒品危害防制條例刪除2 犯及3 犯
    之規定，一改修法前繁雜之處遇程序，僅將施用毒品者簡化
    區分為初犯、再犯，並認施用毒品者係屬病患性犯人，以觀
    察、勒戒戒除其身癮，並以強制戒治去除其心癮。經觀察、
    勒戒或強制戒治執行完畢釋放後，若係5 年後再犯該條例第
    10 條 施用毒品罪者，與同條例第20條第1 項、第2 項關於
    「初犯」之處理方式相同，檢察官應先聲請法院裁定令被告
    入勒戒處所觀察、勒戒，並視有無繼續施用毒品傾向，決定
    應予釋放、為不起訴之處分，或應聲請法院裁定令入勒戒處
    所強制戒治；若係5 年內「再犯」同條例第10條施用毒品罪
    者，依同條例第23條第2 項規定，檢察官則應依法追訴。觀
    諸該條例第20條第3 項之修正理由：「觀察、勒戒或強制戒
    治5 年後再犯者，顯見前所實施之觀察、勒戒或強制戒治已
    足以遮斷其施用毒品之癮，為期自新及協助其戒除毒癮，對
    此5年 後再犯者，爰明定仍適用初犯之規定，先經觀察、勒
    戒、強制戒治之程序。」及同條例第23條第2 項之修正理由
    ：「為配合簡化施用毒品犯之刑事處遇程序，並鑑於經觀察
    、勒戒或強制戒治執行完畢釋放後5 年內再犯者，其再犯率
    甚高，原據以實施之觀察、勒戒及強制戒治既已無法收其實
    效，自應施以刑事處遇。」，顯然如施用毒品者係前經觀察
    、勒戒或強制戒治等治療程序執行完畢5 年後，始再施用毒
    品之「初犯」，因前所執行之觀察、勒戒或強制戒治已足收
    戒除毒癮之效，自應重新執行觀察、勒戒或強制戒治等治療
    程序，並於治療程序執行完畢後，由檢察官為不起訴處分，
    毋庸對之追訴處罰；反之，在「再犯」之情形，因其先前所
    為治療程序顯未能收戒斷毒癮之效，且考量施用毒品者之再
    犯率偏高，乃簡化其刑事處遇程序，而逕予追訴處罰，不再
    施以治療程序。參酌上開立法理由，修正毒品危害防制條例
    就施用毒品者，祇於「初犯」及「5 年後再犯」二種情形，
    有其追訴條件之限制，即須於初犯經觀察、勒戒或強制戒治
    釋放後，5 年內均無施用毒品之行為，始能認其前所實施之
    觀察、勒戒或強制戒治已足遮斷毒癮，而得於5 年後再犯時
    ，再予適用初犯之規定，重行觀察、勒戒等程序。倘5 年內
    已經再犯，被依法追訴處罰，縱其第3 次（或第3 次以上）
    施用毒品之時間在初犯釋放5 年以後，即與「5 年後再犯」
    之情形有別，且因已於「5 年內再犯」，顯見其再犯率甚高
    ，原實施觀察、勒戒或強制戒治，已無法收其實效，而無5
    年戒斷期之存在，自無再經觀察、勒戒及強制戒治之必要，
    應由檢察官逕行起訴，始符新法修正之本旨。是被告曾因施
    用第1 級毒品案件，經本院以89年度毒聲字第2195號裁定令
    入勒戒處所觀察、勒戒後，認有繼續施用毒品之傾向，再經
    本院以89年度毒聲字第2506號裁定令入戒治處所施以強制戒
    治，於強制戒治期間，其成效經評定為合格，遂經本院於90
    年3 月13日以90年度毒聲字第608 號裁定停止戒治，所餘戒
    治期間付保護管束，於90年3 月30日出所，嗣於90年10 月3
    日保護管束期滿，再經臺灣臺北地方法院檢察署檢察官以90
    年度戒毒偵字第244 號不起訴處分在案。又因施用第1 級毒
    品案件，經本院以94年度訴字第1825號判決有期徒刑10月確
    定，甫於96年4 月14日縮刑期滿執行完畢等情，有臺灣高等
    法院被告前案紀錄表1 份附卷可考（見本院卷第5 頁至第23
    頁），被告於上開觀察、勒戒及強制戒治程序執行完畢後，
    既曾於94年間再犯毒品危害防制條例第10條之罪，並經判刑
    確定，是本次被告再犯毒品危害防制條例第10條之罪，自非
    屬毒品危害防制條例第20條第3 項所定「再犯」之情形，而
    應依法追訴，附此敘明。
三、按施用海洛因後會影響記憶能力及自主神經系統，判斷力及
    意志力亦均受限制，甚至引起精神錯亂，抑制呼吸，並具有
    成癮性、濫用性，戒解不易，嚴重戕害人之身心健康，危害
    社會，故依據毒品危害防制條例第2條第2項第1款列為第1級
    毒品，不得非法施用、持有。是核被告所為，係犯毒品危害
    防制條例第10條第1 項之施用第1 級毒品罪。而被告持有第
    1 級毒品之低度行為，為施用第1 級毒品之高度行為所吸收
    ，不另論罪。又查被告曾因施用第1 級毒品案件，經本院以
    94年度訴字第1825號判決有期徒刑10月確定，甫於96年4 月
    14日縮刑期滿執行完畢等情，有臺灣高等法院被告前案紀錄
    表在卷足徵（見本院卷第5 頁至第23頁），是被告於前次有
    其徒刑之執行完畢後，5 年以內故意再犯本件有期徒刑以上
    之罪，為累犯，應依刑法第47條第1 項規定，加重其刑。爰
    審酌被告前因違反毒品危害防制條例之施用毒品案件，先後
    經觀察、勒戒及強制戒治程序執行完畢後，仍不知戒除，又
    於上開時、地施用第1 級毒品海洛因1 次、施用為自戕行為
    、所生危害，暨因被告事後坦承犯行，是其犯後之態度堪稱
    良好等一切情狀，量處如主文所示之刑。
四、據上論斷，依刑事訴訟法第273 條之1 第1 項、第299 條第
    1 項前段，毒品危害防制條例第10條第1 項，刑法第11 條
    、第47條第1 項，判決如主文。
本案經檢察官楊雅清到庭執行職務。
中    華    民    國    98    年    3     月   9    日
                  刑事第十七庭法  官  葉力旗
上正本證明與原本無異。
如不服本判決，應於判決送達後10日內向本院提出上訴狀 (應抄
附繕本)。
                              書記官  林碧華
中    華    民    國    98    年    3     月    9    日
附錄本案論罪科刑所依據之法條：
毒品危害防制條例第10條第1項
施用第1級毒品者，處6 月以上5 年以下有期徒刑。


司法院資訊處製作；財團法人民間司法改革基金會備份。
